臺灣高雄地方法院民事裁定
110年度消債清字第250號
聲  請  人  李秀珍  
0000000000000000

代  理  人  陳靜娟律師
上列當事人因消費者債務清理事件聲請清算，本院裁定如下：
    主  文
聲請人李秀珍自中華民國一一一年一月十九日下午四時起開始清
算程序。
命司法事務官進行本件清算程序。
    理  由
一、聲請意旨略以：伊無力清償債務，曾依中華民國銀行公會辦
    理消費金融案件無擔保債務協商機制請求共同協商債務方案
    成立，約定自民國95年9月起，分80期，年利率0%，每月清
    償新臺幣（下同）12,104元，然不得已毀諾。伊又未經法院
    裁定開始更生程序或許可和解或宣告破產，爰聲請清算等語
    。
二、按債務人不能清償債務或有不能清償之虞者，得依本條例所
     定更生或清算程序，清理其債務；債務人於法院裁定開始
    更生程序或許可和解或宣告破產前，得向法院聲請清算；法
    院開始清算程序之裁定，應載明其年、月、日、時，並即時
    發生效力；法院開始更生或清算程序後，得命司法事務官進
    行更生或清算程序，必要時得選任律師、會計師或其他適當
    之自然人或法人1人為監督人或管理人，消費者債務清理條
    例（下稱消債條例）第3條、第80條前段、第83條第1項、第
    16條第1項分別定有明文。
三、本院之判斷
(一)聲請人於消債條例施行前，依中華民國銀行公會會員辦理消
    費金融案件無擔保債務協商機制請求共同協商債務方案成立
    ，聲請人應自95年9月起，分80期，利率0%，每月清償新臺
    幣（下同）12,104元，嗣聲請人未如期繳款，而於95年10月
    毀諾等情，固有台新銀行陳報狀（本院110年度消債清字第2
    50號卷（下稱卷）第25頁）、協議書（卷第26頁）、無擔保
    債務還款計畫(卷第27至28頁)可稽。惟聲請人於毀諾時並未
    投保勞保，此有勞工保險被保險人投保資料表（本院110年
    度司消債調字第399號卷(下稱調卷)第16至背面頁在東聚興
    業有限公司自91年5月13日加保至94年11月30日退保，投保
    薪資最高為15,840元）附卷可考。以聲請人斯時之投保薪資
    ，扣除95年毀諾當年度依主管機關所公告高雄市每人每月最
    低生活費10,072元之1.2倍即12,086元後，剩餘部分，應無
    法負擔每月12,104元之還款金額。堪認聲請人之收入無法持
    續支應前揭生活開支及協商款項，致繼續履行有所困難，亦
    即可認聲請人有不可歸責於己之事由，致不能履行原協商條
    件。
(二)聲請人復於110年9月2日向本院聲請前置調解，經本院以110
    年度司消債調字第399號受理，於110年9月27日調解不成立
    ，聲請人於同日以言詞聲請清算等情，業經本院依職權調閱
    上開調解卷宗核閱無訛。
(三)聲請人於108年度至109年度申報所得均為0元，名下無財產
    ，勞工保險投保於祥晟商行，另有富邦人壽保單3張，其中2
    張（保單號碼0000000000-00號保單解約金11,201元、保單
    號碼0000000000-00號保單解約金994元）保單解約金為12,1
    95元，另1張保單號碼0000000000-00號保單於109年10月5日
    變更要保人為聲請人長子李奕杰，解約金9,650元是否應納
    入聲請人財產之列，留待清算程序再為處理，附此敘明；又
    聲請人自陳自108年9月迄今均有擔任保母工作，沒有保母證
    照，現在照顧一個小孩，是經由鄰居介紹，時間從早上7點
    多到下午4、5點，每月收取保母費用13,000元；另晚上自10
    9年1月1日至6月30日任職李家肉粽大夜班，月薪25,000元，
    並提出員工在職證明書，自110年4月26日迄今於祥晟商行任
    職7-11便利商店大夜班，據祥晟商行出具薪資清冊所載，4
    月領取3,680元、5月29,967元、6月31,823元、7月31,116元
    、8月32,105元、9月32,762元，共計161,453元，平均每月
    薪資約31,049元【計算式：(3,680＋29,967＋31,823＋31,116＋
    32,105＋32,762)÷5.2＝31,049，本裁定計算式均採元以下4捨
    5入】，未領取其他補助或給付等情，有108年至109年綜合
    所得稅各類所得資料清單及財產歸屬資料清單（調卷第12至
    14頁）、祥晟商行員工在職證明書（卷第42頁）、祥晟商行
    聲請人薪資清冊（卷第43頁）、財產及收入狀況說明書（調
    卷第5至6頁）、債權人清冊（調卷第7至8頁、卷第79至80頁
    ）、戶籍謄本（卷第73頁）、勞工保險被保險人投保資料表
    （調卷第16至背面頁）、個人商業保險查詢結果表（卷第47
    至49頁）、財團法人金融聯合徵信中心前置協商專用債權人
    清冊（調卷第9至11頁）、信用報告（卷第39至41頁）、社
    會補助查詢表（卷第20至22頁）、高雄市政府都市發展局函
    （卷第24頁）、勞動部勞工保險局函（卷第23頁）、勞動部
    勞動力發展署高屏澎東分署函（卷第29頁）、健保投保紀錄
    （卷第81至82頁）、存簿（卷第101頁聲請人110年12月20日
    補正狀稱為使用金融機構帳戶）、聲請人110年12月2日補正
    狀（卷第34至37頁）、調查筆錄（調卷第67至68頁）、勞保
    局被保險人投保資料查詢（調卷第16至背面頁）、家族系統
    表（卷第78頁）、薪資表（調卷第15頁）、富邦人壽保險股
    份有限公司陳報狀暨個人保險單（卷第32至33頁）等附卷可
    證。依聲請人上述工作、收入及財產情況，堪認以其109年1
    月至6月、110年4月至9月工作平均每月收入40,808元【計算
    式：（(13,000＋25,000)×6 ＋(13,000＋31,049)×5.2) ÷11.2≒
    40,808】，核算其償債能力，較為妥適。
(四)關於聲請人個人日常必要支出部分，聲請人主張每月支出16
    ,009元（包含每月房屋租金11,000元）乙情，並提出租賃契
    約（卷第50至54頁）為證。惟按債務人必要生活費用，以最
    近1年衛生福利部或直轄市政府所公告當地區每人每月最低
    生活費1.2倍定之，消債條例第64條之2第1項定有明文。本
    院參酌衛福部社會司所公告111年度高雄市最低生活費為14,
    419元，又該最低生活費用之標準，係照當地最近1年平均每
    人消費支出60％訂定，依其基準之家庭收支調查報告調查表
    格式所示有關經常性支出之調查項目，包括利息支出、食品
    、衣著、房租及水費、電費、醫療保健、交通、娛樂、教育
    等，已涵蓋聲請人所陳報之支出項目。是本院認聲請人必要
    生活費用以最低生活費之1.2倍即17,303元計算已足，聲請
    人主張每月必要支出約16,009元，尚屬合理，應予採計。
(五)至扶養費支出部分，聲請人原主張扶養2名子女，每月扶養
    費各8,000元，嗣於110年12月20日具狀表示長子已大學畢業
    ，從事餐飲服務業，每月有固定收入，不再主張扶養長子為
    必要支出等語（見卷第101頁反面）。另主張扶養經生父林
    宗銘認領之未成年子林○翰部分，經查，林○翰係99年9月生
    ，現就讀國小五年級，於108年度至109年度均無申報所得，
    名下無財產，未領取補助或給付等情，此有戶籍謄本（卷第
    75頁）、稅務電子閘門財產所得調件明細表（卷第97至98頁
    ）、社會補助查詢表（卷第94至96頁）、勞保查詢（卷第99
    頁）附卷可參。林○翰既未成年，名下復無財產，應有受扶
    養之權利。又林○翰需受扶養程度，按受扶養者之必要生活
    費用，準用第1項規定計算基準數額，並依債務人依法應負
    擔扶養義務之比例認定之，消債條例第64條之2第2項亦有明
    定。因林○翰無房屋費用支出，爰自其必要生活費用中扣除
    相當於房屋支出所佔比例（111年度高雄市每人每月不含房
    屋支出之最低生活費之1.2倍13,088元），再由聲請人與林
    宗銘共同負擔，聲請人應負擔6,544元（計算式：13,088÷2＝
    6,544），逾此範圍，不予採計。
(六)至扶養費支出部分，聲請人主張扶養父親，每月扶養費3,00
    0元。按直系血親相互間，互負扶養之義務，民法第1114條
    第1款定有明文。查聲請人父親李新雄為31年10月生，108年
    及109年度申報所得均為0元，名下有1部1988年出廠福特六
    和汽車，現每月領取老農津貼7,256元，未領取社會局補助
    等情，有戶籍謄本（卷第76頁）、稅務電子閘門財產所得調
    件明細表（卷第90至91頁）、勞動部勞工保險局函（卷第10
    2至103頁）、高雄市政府社會局社會福利資訊料查詢表（卷
    第87至89頁）、勞動部勞動力發展署高屏澎東分署函（卷第
    104頁）附卷可憑。本院認聲請人之父親就領取老農津貼不
    足部分仍有受扶養之必要，扶養費用數額部分，按受扶養者
    之必要生活費用，準用第1項規定計算基準數額，並依債務
    人依法應負擔扶養義務之比例認定之，消債條例第64條之2
    第2項亦有明定；又因聲請人陳稱父親住其孫女胡惠玲名下
    屏東縣新埤鄉復興街房屋，無需支付房租（參卷第36頁），
    是應自其必要生活費用中扣除相當於房租支出所佔比例（11
    1年度屏東縣每人每月不含房屋支出之必要生活費12,916元
    ），再扣除所領取之老農津貼7,256元，由聲請人與另4名扶
    養義務人（參卷第78頁家族系統表）共同分擔後，以每人1,
    132元【計算式：（12,916－7,256）÷5＝1,132】為度，聲請
    人主張逾上開核算數額部分，難認可採。
(七)依據上開認定，聲請人每月收入40,808元，扣除最低生活費
    16,009元後、子女扶養費6,544元、父親扶養費1,132元後，
    尚餘17,123元，而聲請人目前負債總額為3,016,310元（參
    調卷第29至33、34、35至44、45至54、55至56、57、58至61
    、65頁，包括：華南銀行、國泰世華銀行、花旗(台灣)銀行
    、京城銀行、玉山銀行、台新銀行、中國信託銀行、萬榮行
    銷股份有限公司、匯誠第一資產管理股份有限公司、匯誠第
    二資產管理股份有限公司、新加坡商艾星國際有限公司台灣
    分公司），扣除富邦人壽保單解約金12,195元後，以每月所
    餘逐年清償，至少須約14.6年（計算式：（3,016,310-12,1
    95）÷17,123÷12≒14.62）始能清償完畢，堪認聲請人確有不
    能清償債務之情事。從而，聲請人向本院聲請清算，應予准
    許，並命司法事務官進行本件清算程序。
四、依消債條例第11條第1項、第83條第1項、第16條第1項，裁
    定如主文。
中　　華　　民　　國　　111 　年　　1 　　月　　19  　日
              　　民事庭　　法　官　賴寶合
以上正本係照原本作成。
本裁定不得抗告。
中　　華　　民　　國　　111 　年　　1 　　月　  19  　日
                            書記官　胡美儀